【裁判字號】    89,上訴,2145
【裁判日期】    890328
【裁判案由】    強盜等
【裁判全文】
臺灣高等法院刑事判決                          八十九年度上訴字第二一四五號
    上  訴  人  臺灣板橋地方法院檢察署檢察官
    上  訴  人  甲○○
    即  被  告
    上  訴  人  庚○○
    即  被  告
    共      同
    指定辯護人  丙○○
右上訴人因被告強盜等案件，不服臺灣板橋地方法院八十八年度訴字第一二五三號，
中華民國八十九年三月二十八日第一審判決（起訴案號：臺灣板橋地方法院檢察署八
十七年度偵字第二七三三三號、八十八年度偵字第一六○號），提起上訴，本院判決
如左：
    主  文
原判決關於甲○○持有手槍部分及庚○○部分均撤銷。
甲○○連續未經許可，持有手槍，處有期徒刑柒年，並於刑之執行完畢或赦免後，令
入勞動場所強制工作參年，併科罰金新臺幣壹佰萬元。罰金如易服勞役，以罰金總額
與陸個月之日數比例折算之。扣案之德制九○手槍（槍枝管制編號：0000000
000）、奧地利製九○手槍（槍枝管制編號：0000000000）各壹枝、中
共霰彈槍壹枝（槍枝管制編號：0000000000）、九○制式子彈拾肆顆、霰
彈槍子彈拾伍顆，均沒收之。
庚○○未經許可，持有手槍，處有期徒刑伍年捌月，並於刑之執行完畢或赦免後，令
入勞動場所強制工作參年，併科罰金新臺幣伍拾萬元。罰金如易服勞役，以罰金總額
與陸個月之日數比例折算之。扣案之德制九○手槍（槍枝管制編號：0000000
000）、奧地利製九○手槍（槍枝管制編號：0000000000）各壹枝、九
○制式子彈拾肆顆，均沒收之。
    事  實
一、甲○○曾有竊盜、違反懲治盜匪條例、贓物、搶奪等前科，其於民國（下同）七
    十七年間因違反懲治盜匪條例案件，經本院於八十年一月三十日以八十年度聲減
    字第三六九五號裁判判處有期徒刑十六年確定，指揮書執畢日期為九十三年五月
    三十一日，並於八十三年十月二十日假釋出監。庚○○曾有殺人未遂、藏匿人犯
    、懲治盜匪條例、偽造文書、違反槍砲彈藥刀械管制條例等前科，其於七十八年
    間因違反懲治盜匪條例案件，經本院於八十年六月十八日以八十年度聲減字第八
    一三五號裁判有期徒刑十年七月，指揮書執畢日期為八十九年一月二十八日，並
    於八十四年六月三十日假釋出監。詎二人猶不知悔改：
  (一)甲○○未經許可，於八十七年七、八月間某日，在臺北市○○○路「浪漫一生西
    餐廳」（起訴書誤載為天下大亂服飾店），向綽號「白馬」之李瑞麟，借得具有
    殺傷力之德制九○手槍（槍枝管制編號：0000000000）、奧地利製九
    ○手槍（槍枝管制編號：0000000000）各一把、九○手槍子彈四十顆
    、中共霰彈槍一把（槍枝管制編號：0000000000）、霰彈槍子彈十五
    顆，而無故持有制式槍彈。
  (二)甲○○因與姓名年籍不詳、綽號「阿清」之男子有財務糾紛，為向阿清討債，而
    於八十七年間，基於同前之概括犯意，向綽號「小陳」之乙○○，在不詳地點，
    借得具有殺傷力之德製克拉克手槍一支及子彈一發而持有之，並於八十七年十月
    二十七日凌晨一時許，攜至臺北市○○路○段四三二號「王牌酒店」八○三號包
    廂內與「阿清」討論債務解決方式，因「阿清」態度不佳，甲○○一時氣憤，以
    恐嚇傷害人身體之犯意，朝包廂內門扇發射一槍，擊中門扇玻璃（毀損部分未據
    告訴），足使阿清及王牌酒店內人員心生畏懼，並生危害於安全。甲○○隨即將
    該把手槍返還予乙○○。
  (三)甲○○與庚○○共同基於為自己不法所有之意圖，並由甲○○持前開向李瑞麟借
    得具有殺傷力之德製九○手槍（槍枝管制編號：0000000000）、奧地
    利製九○手槍（槍枝管制編號：0000000000）及子彈，並將其中一把
    手槍及數量不詳子彈交予庚○○，於八十七年十一月十四日晚間七時許，前往臺
    北市○○路○段三一九號辛○○開設之聯鴻汽車商行內，持槍對辛○○揚言，以
    需要跑路費用，要求辛○○交出新臺幣（下同）五百萬元，如不依囑給錢，將對
    陳某及其家人不利，使辛○○心生畏懼。因當日適逢週六，辛○○無法至銀行提
    領大筆現金，甲○○與庚○○遂令辛○○於同年月十六日（週一）交付三百萬元
    。迨至八十七年十一月十六日某時，辛○○以景氣不佳，生意不好為由，要求降
    低金額為五十萬元，並簽發付款人為誠泰商業銀行五常分行，票號為00000
    00號、0000000號、0000000號，票載發票日各為八十七年十一
    月十八日、同年月三十日、同年十二月八日，金額依序為二十萬元、十五萬元及
    十五萬元之支票三紙交予店內員工陳昆忠轉交予庚○○。其中面額二十萬元之支
    票，由庚○○於八十七年十一月十八日提示兌領，面額十五萬元之支票二紙，則
    分別於八十七年十一月三十日及十二月八日，由甲○○與庚○○或由庚○○令另
    一不知情之男子，至臺北市○○○路二五二號新鴻汽車商行找陳昆忠兌領現金。
  (四)甲○○於八十八年十二月三日下午四時三十分許，在臺北縣中和市○○路一一八
    巷十六號前，對於依法執行臨檢職務之警察，持前開向李瑞麟借得之奧地利製克
    拉克手槍，朝天空發射一槍，嚇阻警察追捕，而乘機逃逸。
  (五)迨至八十七年十二月八日下午二時三十分許，甲○○於臺北市○○○路六二六號
    「真鍋咖啡店」為警查獲，並扣得前開德制九○手槍（槍枝管制編號：0000
    000000）、奧地利製九○手槍（槍枝管制編號：0000000000）
    各一把、九○手槍子彈三十八顆（嗣試試二十四顆）；復循線於臺北市○○路○
    段青蜂公園旁扣得中共霰彈槍一把（槍枝管制編號：0000000000）及
    霰彈槍子彈五發，及臺北市○○路○段大批發百貨內第二十九號置物箱內扣得霰
    彈槍子彈十發。而庚○○於八十八年一月八日上午十時三十分許，為警於臺北市
    ○○路○段一三一之十七號五樓查獲。
二、案經內政部警政署刑事警察局移請臺灣板橋地方法院檢察署檢察官偵查起訴。
    理  由
一、訊據上訴人即被告甲○○固不否認向李瑞麟借得德製及奧地利製手槍各一枝及子
    彈、至王牌酒店找阿清討債、與被告庚○○至聯鴻汽車商行找辛○○，陳某並開
    立三紙面額合計五十萬元交予庚○○及曾遭警察圍捕等情，惟矢口否認有向李瑞
    麟借得中共製霰彈槍及霰彈槍子彈、持槍至王牌酒店開槍、持槍強迫辛○○簽立
    支票交付及持槍拒捕之犯行，並辯稱：扣案之霰彈槍是李瑞麟告訴伊藏放地點，
    大批發百貨查獲之霰彈槍子彈十發是警察要求交槍，伊才聯絡朋友將子彈放置該
    處讓警察查扣；伊未曾向乙○○借槍，在王牌酒店亦未開槍，而庚○○曾與被害
    人辛○○合夥開設東宇汽車商行，與被害人辛○○有債務糾紛，二人乃一起前往
    ，庚○○事後給伊五萬元；至於警察圍捕時，未表明身分，伊誤以為是仇家方逃
    跑，當時伊亦未開槍云云。上訴人即被告庚○○雖坦承與甲○○同至聯鴻汽車商
    行找被害人辛○○，惟矢口否認有何持槍強迫開立支票之情事，並辯稱：伊曾出
    資三百萬元與被害人辛○○合開東宇汽車商行，遭被害人辛○○侵吞，始找被害
    人辛○○處理，索回投資款，當時口氣雖不好，但未帶槍前往云云。
二、經查：
  (一)被告甲○○迭於歷次偵審中坦承於事實欄(一)所示之時地，向李瑞麟借得德製九○
    手槍、奧地利製九○手槍一支及子彈之事實，復有前揭之槍彈扣案可證，而依據
    內政部警政署刑事警察局以性能檢驗法、比對顯微鏡比對法、試射法及電解腐蝕
    法鑑定結果，認為扣案之德製九○手槍一枝（槍枝管制編號：00000000
    00號）係德國ＨｅｃｋｌｅｒＫｏｃｈ  ＧｍｂＨ廠製造之９２ＦＳ型９ＭＭ
    半自動手槍，槍管內具六條右旋來復線，槍號已遭變造為00－000000，
    以電解腐蝕法顯現結果，研判槍號為00－000000，機械性能良好，具有
    殺傷力；扣案奧地利製九○手槍一枝（槍枝管制編號：0000000000號
    ），係奧地利ＣＬＯＣＫ  １９型手槍，槍管內具六條右旋來復線，槍號已遭變
    造為ＣＨＲ  ８２２，經以電解腐蝕法顯現結果，槍號為ＣＨＲ  ６２２，機械
    性能良好，具有殺傷力；扣案子彈三十八顆，為９ＭＭ手自動手槍子彈，具有殺
    傷力，此有該署八十七年十二月十八日刑鑑字第九五七二五號鑑定通知書一紙附
    卷可稽。是被告前開不利於己之自白，與事實相符。又被告於警訊中即陳明該十
    顆子彈為其藏放為該霰彈槍之配彈，霰彈槍取自李瑞麟等情（見偵二七三三三號
    卷第六十七頁反面、第三十六頁反面），本件承辦警員李建譽到庭證稱：伊取得
    線報是被告甲○○持有一長兩短槍枝，八十七年十二月八日下午二時三十分許，
    在臺北市○○○路六二六號真鍋咖啡店查獲被告甲○○，當時被告甲○○的腰際
    插有二枝手槍，手槍內有彈匣，口袋內約有九發子彈，共查獲子彈三十八發，查
    獲後帶他回局裡，在局裡被告說在臺北市○○路青峰公園藏有霰彈槍與子彈，子
    彈約十五發，就帶其至青峰公園查獲霰彈槍乙把、子彈五發，但短少子彈十發，
    被告就打電話給朋友，查出剩餘子彈十發放置於臺北市○○路○段、通化街口的
    大批發百貨等語（見原審卷第一二一頁、第一二二頁），而扣案之霰彈槍及子彈
    十五發，經送內政部警政署刑事警察局鑑定結果，認中共製霰彈槍一枝（槍枝管
    制編號：0000000000）係１２ＧＡＵＧＥ制式霰彈槍，於槍身上標記
    「ＳＬＤ１２－１Ｊ0  00－0000」等字樣，可擊發１２ＧＡＵＧＥ霰彈
    ，認具殺傷力，而同時扣案之霰彈子彈五發，係義大利朱里歐廠製造之１２ＧＡ
    ＵＧＥ霰彈，均具殺傷力；大批發百貨查扣之霰彈十顆，均為口徑１２ＧＡＵＧ
    Ｅ之制式霰彈，彈底標記為ＦＩＯＣＣＨＩ  １２  ＩＴＡＬＹ，具有殺傷力，
    且均可供扣案之上揭霰彈槍擊發，此有該署八十七年十二月十八日刑鑑字第九五
    七二五號、八十七年十二月二十四日刑鑑字第九九一二七號鑑驗通知書及八十八
    年十月二十九日（八八）刑鑑字第一一○三二一號函在卷可稽。倘非被告持有，
    應不致可於短時間內找出適用擊發之子彈。是被告於檢察官訊問時所為持有扣案
    霰彈槍彈之自白，與事實相符。至被告於警訊時供稱扣案槍彈是向李瑞麟購買云
    云，惟並無資金支出證明可憑，自不足信。再被告甲○○雖於原審調查時另稱：
    是在臺北市○○路「杜老爺咖啡店」向李瑞麟借槍彈云云，但因時距案發較久，
    記憶模糊，自應以其於檢察官訊問時所供，與事實較為相符，併予敘明。
  (二)被告甲○○在王牌酒店持槍射擊之犯行，迭據被告甲○○於警訊及檢察官訊問時
    自白不諱，核與證人即當時服務於王牌酒店之戊○○及壬○○分別於警訊、檢察
    官訊問、原審及本院調查時證述之情節相符，而現場扣得之彈殼一枚，經送內政
    部警政署刑事警察局以性能檢視法及比對顯微鏡比對法鑑定結果，認係口徑９Ｍ
    Ｍ之制式半自動手槍彈已擊發之彈殼，彈底標記為Ｇ．Ｆ．Ｌ．  ９ＭＭ  ＬＵ
    ＧＥＲ，此有該署八十七年十二月十八日刑鑑字第九六四五八號鑑定書一紙附卷
    可佐，是被告甲○○前開不利於己之自白，應與事實相符。至證人李維楊雖於本
    院到庭供證彼未借槍予甲○○，然此涉及其亦非法持有槍械罪責之利害關係，難
    期其為真實之證述，其證言自不足為憑。又被告甲○○請求調取王牌酒店當日之
    錄影帶一節，據證人壬○○到庭證言：當日錄影設備故障等語，本院自無從調查
    。
  (三)被告甲○○、庚○○以持槍脅迫方式，致被害人辛○○心生畏懼而交付財物之犯
    行，迭據被害人辛○○指訴歷歷，並經證人陳昆忠、丁○○及己○○證明在卷。
    雖被告庚○○提出支票二紙，證明渠曾與被害人辛○○有股金糾紛。惟查，被害
    人辛○○指稱股金早已結算清楚，而被告庚○○提出付款人美國運通銀行、票號
    0000000號、面額一百八十萬元支票，未見提示，另票號0000000
    號、面額一百二十萬支票，雖由辛○○提示，但被害人辛○○已另開臺北區中小
    企業銀行支票三紙（票號分別為ＰＹ0000000、ＰＹ0000000、Ｐ
    Ｙ0000000號），面額依序為三十萬、四十萬及五十萬元，交予庚○○，
    此有支票存根影本三紙及美國運通銀行臺北分行八十九年一月六日美運發（八九
    ）營運字第五號函在卷足考，是被害人指股金早已結清乙節，應為真實。倘被告
    二人找被害人辛○○，係為解決合夥財務糾紛，何以被告甲○○自承事後被告庚○○將被害人辛○○給付款項中之五萬元交予渠。雖渠等陳稱此為返還借款，然
    質之被告甲○○陳稱：係在被抓之前四、五個月至半年（即八十七年七、八月前
    ），在一家餐廳借他錢等語，被告庚○○則供稱：在八十七年九、十月時在一家
    服飾店借的等語（各見本院八十九年七月十七日、三十一日訊問筆錄），二人就
    借錢之時地供述不一，顯係臨訟杜撰，所辯借款乙節，純屬子虛。因此，堪認被
    告二人確有持槍脅迫被害人辛○○交付財物之犯行。又依被害人辛○○於警局初
    訊時供述：「十一月十四日晚上十九時左右，甲○○與庚○○二人各持一把手槍
    ，穿防彈衣到台北市○○路○段三一九號聯鴻汽車商行裏，當著我二位員工丁○○、己○○的面前，對我恐嚇，要我準備新台幣五百萬元給李、陳二人當做跑路
    費．．．，如果我不給他們錢，他們揚言將對我及我家人不利．．。」等語，證
    人丁○○於原審調查時證稱：「我有聽到被告二人要我們老闆拿出伍佰萬，我們
    老闆不同意，因為沒有那麼多現金，被告又說要老闆開票，老闆說票都在老闆娘
    那，老闆說願意拿出三萬元給被告，被告不願意收。被告於是面露凶光告訴我們
    老闆說星期一要拿出參佰萬匯到香港的戶頭，否則還會找到我們老闆。後來被告
    二人就離開了．．．。」，證人己○○於原審調查時亦證稱：「被告二人要我們
    老闆拿出伍佰萬，當日是星期六，老闆說沒有現金，支票在老闆娘那，老闆拿出
    三萬要給被告，被告說他們又不是小孩，像乞丐，所以被告不拿。被告李拿槍走
    到辦公室門口作勢要開槍，並且從手槍內退出一顆子彈。被告二人說要老闆星期
    一匯錢到香港的戶頭．．。」（以上各見偵二七三三三號卷第十四頁反面、原審
    卷第七十九頁），可見案發當時，被告與被害人尚討價還價，參以被告未將被害
    人現款三萬元搶走，且被害人係二日後才付款，在在顯示案發時被害人雖受脅迫
    ，但尚未達不能抗拒之程度，是被告此部分應僅犯恐嚇取財罪之犯行。
  (四)被告甲○○朝天開槍，對執行職務之警察施強暴之犯行，業據被告甲○○於警訊
    （見第二七三三三號偵卷第五十四頁反面、第五十五頁）坦承不諱，核與共同被
    告庚○○於警訊時供述情節相符，並經證人即在場警員郭德祥於檢察官訊問時證
    述無訛。而警員在現場查獲之彈殼一枚，經送內政部警政署刑事警察局以比對顯
    微鏡比對法鑑定結果，認係口徑９ＭＭ制式已擊發彈殼（彈底標記Ｇ．Ｆ．Ｌ．
    ９ＭＭ  ＬＵＧＥＲ），經與八十七年十二月八日查獲被告甲○○持有槍枝案所
    試射彈殼比對結果，發現與其中奧地利ＧＬＯＣＫ廠十九型９ＭＭ半自動手槍（
    槍號ＣＨＲ６２２）、獲案槍枝管制編號0000000000號，試射彈殼之
    彈底紋痕特徵相吻合，認係由該槍枝所擊發，此有該署八十七年十二月二十一日
    刑鑑字第九五七四六號鑑驗通知書一紙附卷可稽。是被告甲○○辯稱未開槍乙節
    ，顯與事實有悖。
  綜上各節，被告等所辯純屬卸責之詞，不足採信，本件事證明確，應依法論科。
三、核被告甲○○所為，係犯槍砲彈藥刀械管制條例第七條第四項之未經許可持有手
    槍罪、第十二條第四項未經許可持有子彈罪、刑法第三百零五條恐嚇危害安全罪
    、刑法第三百四十六條第一項之恐嚇取財罪、刑法第一百三十五條第一項之妨害
    公務罪；而被告庚○○所為，則犯槍砲彈藥刀械管制條例第七條第四項未經許可
    持有手槍罪、第十二條第四項未經許可持有子彈罪、刑法第三百四十六條第一項
    之恐嚇取財罪。被告二人僅犯恐嚇取財罪，業如前述，公訴人認係犯懲治盜匪條
    例第五條第一項第一款之強盜罪，尚有誤會，爰於不妨害事實同一之範圍內，逕
    行變更起訴法條。被告甲○○與庚○○所為上開事實(三)之部分，有犯意聯絡及行
    為分擔，為共同正犯。又被告等持有槍彈間，甲○○持槍同時恐嚇阿清及王牌酒
    店內之人間，皆係一行為觸犯數罪名，均應從一重論罪。被告甲○○接連向二人
    借入手槍子彈而持有之，時間緊接，且犯同一構成要件之罪，顯基於概括犯意為
    之，為連續犯以一罪論，並加重其刑。至被告二人為事實欄(三)分次取款之行為，
    為同一恐嚇取財之接續犯行，應論以單純一罪。被告甲○○所犯無故持有手槍罪
    與恐嚇危害安全罪、妨害公務罪及恐嚇取財罪之間，及被告庚○○無故持有手槍
    罪與恐嚇取財罪之間，均有方法結果之牽連關係，應各從一重論以未經許可持有
    手槍罪處斷。原審論處被告罪刑本非無見，惟被告二人僅犯恐嚇取財罪，原判決
    誤為強盜罪，另甲○○先後向不同之第三人，非法借用手槍子彈，原審未論以連
    續犯，尚有未洽，被告甲○○上訴請求撤銷強制工作、被告庚○○上訴否認持有
    槍械、檢察官上訴意旨指摘原判決不當，雖均未指摘及此，惟原判決既有可議，
    仍屬無可維持，自應由本院將原判決此部分撤銷改判。（甲○○變造身分證部分
    ，業經原審判決確定）。爰分別審酌被告二人犯罪動機、目的、手段、對被害人
    及社會造成之危害、及犯罪後之態度等一切情狀，分別量處如主文所示之刑，並
    就罰金易服勞役部分，諭知以罰金總額與六個月之日數比例折算之，以示懲儆。
    被告甲○○、庚○○均有多次犯罪前科，未經許可持有手槍再犯本罪，均應依槍
    砲彈藥刀械管制條例第十九條第一項之規定，諭知於刑之執行完畢或赦免後，令
    入勞動處所強制工作三年。至扣案之德制九○手槍（槍枝管制編號：00000
    00000）、奧地利製九○手槍（槍枝管制編號：0000000000）各
    一把、中共霰彈槍一把（槍枝管制編號：0000000000）、九○制式子
    彈十四顆、霰彈槍子彈十五顆，均有殺傷力，俱屬違禁物，應依刑法第三十八條
    第一項第一款沒收之。至鑑定過程中試射之子彈二十四顆及被告甲○○持槍拒捕
    現場扣得之彈殼一顆，王牌酒店現場查扣得彈殼一枚，已不具殺傷力；前往王牌
    酒店當日持用之不詳九○手槍，因未扣案，無從查證現是否仍有殺傷力或仍存在
    ，故均不為沒收之諭知。
四、至於移送併辦（臺灣臺北地方法院八十九年度偵字第一二一○七號），被告甲○○組織犯罪條例部分，經核與本案被告所犯等罪之構成要件，難謂有牽連犯或連
    續犯之裁判上一罪關係，非起訴效力所及，本院自不得併予審判，應由檢察官另
    行偵辦，併此敘明。
據上論斷，應依刑事訴訟法第三百六十九條第一項前段、第三百六十四條、第二百九
十九條第一項前段、第三百條，槍砲藥彈刀械管制條例第七條第四項、第十二條第四
項、第十九條第一項、刑法第十一條前段、第二十八條、第一百三十五條第一項、第
三百零五條、第三百四十六條第一項、第五十五條、第五十六條、第四十二條第三項
、第三十八條第一項第一款、罰金罰鍰提高標準條例第一條前段，判決如主文。
本案經檢察官柯麗鈴到庭執行職務。
中      華      民      國    八十九    年      十     月     二十五    日
                臺灣高等法院刑事第五庭
                                  審判長法  官  曾  德  水
                                        法  官  林  立  華
                                        法  官  楊  貴  雄
右正本證明與原本無異。
如不服本判決應於收受送達後十日內向本院提出上訴書狀，其未敘述上訴之理由者，
並得於提起上訴後十日內向本院補提理由書（均須按他造當事人之人數附繕本）。
                                        書記官  何  瓊  芳
中    華    民    國    八十九    年      十        月       三十       日
附錄：本判決論罪科刑法條全文
刑法第一百三十五條第一項：
一對於公務員依法執行職務時，施強暴脅迫者，處三年以下有期徒刑、拘役或三百元
  以下罰金。
刑法第三百零五條：
  以加害生命、身體、自由、名譽、財產之事恐嚇他人致生危害於安全者，處二年以
  下有期徒刑、拘役或三百元以下罰金。
刑法第三百四十六條第一項：
一意圖為自己或第三人不法之所有，以恐嚇使人將本人或第三人之物交付者，處六月
  以上五年以下有期徒刑，得併科一千元以下罰金。
槍砲彈藥刀械管制條例第七條第一項：
一未經許可，製造、販賣或運輸火炮、肩射武器、機關槍、衝鋒槍、卡柄槍、自動步
  槍、手槍或各類砲彈、炸彈、爆裂物者，處死刑、無期徒刑或七年以上有期徒刑、
  併科新臺幣三千萬元以下罰金。
槍砲彈藥刀械管制條例第十二條第四項：
四未經許可持有、寄藏或意圖販賣而陳列子彈者，處五年以下期徒刑、併科新臺幣三
  百萬元以下罰金。


司法院資訊處製作；財團法人民間司法改革基金會備份。
